臺灣臺南地方法院臺南簡易庭民事判決
109年度南簡字第584號
原        告  張晉福

兼訴訟代理人  施淑美
被        告  陳麗梅
上列當事人間請求侵權行為損害賠償事件，經本院於民國111年5
月11日言詞辯論終結，判決如下：
    主    文
原告之訴及假執行之聲請均駁回。
訴訟費用由原告負擔。 
    事實及理由
壹、程序方面：
一、按因侵權行為涉訟者，得由行為地之法院管轄，民事訴訟法
    第15條第1項定有明文。所謂行為地，凡為一部實行行為或
    其一部行為結果發生之地皆屬之。本件被告住所地雖非在本
　　院轄區，惟原告係依侵權行為之法律關係提起本件訴訟，而
　　其所指之侵權行為地為在本院轄區內，依前開法文所示，本
    院即為有管轄權之法院。被告請求本件應移轉管轄至臺灣高
　　雄地方法院，洵非可採，先為敘明。
二、按訴狀送達後，原告不得將原訴變更或追加他訴，但請求之
　　基礎事實同一者，不在此限，民事訴訟法第255條第1項第2
    款定有明文。原告起訴時原係請求被告應給付新臺幣（下同
　　）100,500元及其法定利息，嗣於訴訟中變更為被告應給付
    原告張晉福35,000元、施淑美65,500元，及各自起訴狀繕本
　　送達翌日起至清償日止，按週年利率百分之5計算之利息。
    經核原告就請求給付之對象，及其應各別給付金額所為之變
　　更，皆係基於同一基礎事實，依據前揭規定，應予准許。
三、被告經合法通知，無正當理由未於言詞辯論期日到場，核無
　　民事訴訟法第386條所列各款情形，爰依原告之聲請，由其
    一造辯論而為判決。
貳、實體方面：
一、原告主張：
　㈠被告濫行提起臺灣臺南地方檢察署（下稱臺南地檢署）109年
    度他字第1149號案件告訴部分：
　　被告以施淑美更改LINE帳號，影響被告手機沒有電、螢幕不
　　能滑動為由，向臺南地檢署提告原告二人侵入被告手機、妨
　　害其秘密，經該署以109年度他字第1149號案件受理在案。
　　然施淑美有權更改自己LINE的帳號，並未妨害被告秘密，被
　　告的手機沒有電、螢幕不能滑動，是被告自己的手機壞掉，
　　且施淑美已於民國108年3月12日封鎖被告，並無侵入被告手
　　機妨害其秘密，被告顯然有濫訴之情事。為此，請求被告賠
　　償施淑美精神慰撫金20,500元。
  ㈡被告明知其對施淑美所提臺南地檢署108年度偵字第19429號
　　誣告案件，並無妨害秘密情事，卻又於109年度他字第1149
    號案件中使用非被告所有之LINE截圖部分：
　　被告明知本院107年度南小字第1651號卷第237頁即施淑美於
　　108年4月26日民事陳報狀六-3附件所附LINE截圖，為施淑美
　　與前大晟租賃有限公司（下稱大晟公司）承辦員陳宏智的私
　　LINE，儲存於陳宏智的公務手機中，非被告所有，內容亦與
　　被告無關，被告卻以手機翻拍方式非法取得前開證物，顯然
　　妨害施淑美與陳宏智業務上的秘密；縱截圖左下角「張晉福
　　」印章為施淑美所誤蓋，亦非原告二人妨害被告之秘密。詎
    被告執前揭非法取得之證物，在臺南地檢署109年度他字第1
　　149號刑事告訴中，濫行使用為提告之事證，此部分原告二
    人各向被告求償精神慰撫金20,000元。
  ㈢被告明知其對施淑美所提臺南地檢署108年度偵字第19429號
　　誣告案件，並無妨害其秘密，卻聲請調取本院107年度南小
    字第1651號卷宗取證，此部分請求被告賠償施淑美精神慰撫
　　金10,000元。
  ㈣被告於109年4月14日、109年6月24日民事聲請移轉管轄狀及
    臺南地檢署109年度他字第1149號案件中辱罵原告二人部分
　　：
　　⒈被告於本案提出之109年4月14日、109年6月24日民事聲請
　　　移轉管轄狀中，辱罵原告「虛偽製造假債權」、「強取本
　　　人財務，張、施為詐取財共犯」、「貪婪劣根性、頑固無
　　　恥」等語。惟依兩造107年4月3日租賃契約，被告原應於
      簽約日給付一個月租金、兩個月押金共21,000元，但當日
　　　原告說身上僅有簽約金2,000元，餘款19,000元於107年4
      月12日再行補繳，被告卻違約不租，原告並無被告所稱之
      製造假債權、強取財物、詐欺取財等行為。
　　⒉被告前於臺南地檢署109年度他字第1149號案件第15頁附證
      12中稱「施淑美同社區有5戶、爸、媽、姊都住同一社區.
      ..，每天使用詐術取財，...，施是英文老師，要侵入
　　　手機竊取刪除他人資料是輕而易舉」、「詐欺取財慣犯，
　　　又有老公張晉福及律師指導...」等語，並非事實，亦非
      合理評論或善意發表言論。
　　⒊被告以上揭言詞辱罵原告二人，侵害原告名譽及人格權，
　　　爰依民法第184條、第195條規定，請求被告賠償原告二人
      各15,000元。
  ㈤並聲明：
　　⒈被告應給付張晉福35,000元、施淑美65,500元，及各自起
      訴狀繕本送達翌日起至清償日止，按週年利率百分之5計
      算之利息。
　　⒉願供擔保，請准宣告假執行。
二、被告未於言詞辯論期日到場，惟曾以書狀表示略以：本件原
　　告並無證據證明被告有何侵權行為，且何以張晉福可以不出
　　庭，被告卻要出庭證明自己無罪？同一件事，施淑美告了三
　　次，施淑美可以閱覽全部卷宗，被告卻不行，因此無從辯論
　　等語，以資抗辯。
三、得心證之理由：
　㈠原告主張被告濫行提起臺南地檢署109年度他字第1149號案件
    告訴部分：
　　⒈按當事人主張有利於己之事實，就其事實有舉證之責任，
　　　民事訴訟法第277條前段定有明文。次按因故意或過失，
      不法侵害他人之權利者，負損害賠償責任，固為民法第18
　　　4條第1項前段所明定。惟侵權行為之成立，以行為人具備
　　　歸責性、違法性，並不法行為與損害間有因果關係為要件
　　　；而侵害名譽權損害賠償，亦須行為人因故意或過失貶損
　　　他人之社會評價，即其行為足以使他人在社會上之評價受
　　　到貶損，而不法侵害他人之名譽，致他人受損害，始足當
　　　之（最高法院104年度台上字第2365號、90年度台上字第6
　　　46號民事裁判要旨參照）。又刑事告訴或告發權，乃刑事
　　　訴訟法所規定，賦予人民之公法上權利，此權利之行使、
　　　除非行使者有捏造事實誣控，亦難謂其告發或告訴權之行
　　　使為不法，是行為人倘未虛構事實，且就所訴之事實足認
　　　為被害人，即得依上開規定行使憲法保障之權利，尚難單
　　　憑嗣後經檢察官為不起訴處分，遽推論告訴人係濫訴，而
　　　認有故意或過失侵害名譽權之情事。
　　⒉經查，被告前以施淑美曾於他案中陳稱有上網找過如何侵
　　　入他人LINE、竊取、刪除他人LINE資料，並有張晉福的背
　　　書，施淑美把LINE帳號改為MIKE後，被告手機電池異常耗
　　　損，螢幕亦無法觸控等情，向臺南地檢署對原告提起妨害
　　　電腦及妨害秘密告訴，經臺南地檢署檢察官以109年度他
      字第1149號受理偵查，嗣經該署檢察官改分為110年度偵
      字第10019號案件辦理，並於111年3月3日以「施淑美更換
　　　LINE帳號為其合法權益，該行為亦無法窺視或竊錄他人手
　　　機內資料，也無入侵他人手機並造成他人手機使用異常之
　　　可能」為由，對原告為不起訴處分，經被告提起再議後，
      由臺灣高等檢察署臺南檢察分署於111年3月30日以111年
      度上聲議字第563號駁回再議確定等情，業據本院調取前
      開偵查卷宗核閱無訛，此部分事實堪可認定。
　　⒊本院審酌被告於臺南地檢署109年度他字第1149號所提刑事
      告訴狀後檢附之手機螢幕截圖，該截圖顯示施淑美之LI
　　　NE帳號原先為michelle淑美，之後更改為Mike及michelle
　　　淑美6868，而被告因當時其LINE帳號中有些資料不見、手
　　　機電池耗損速度較快、手機螢幕無法觸控，以及兩造間又
　　　有多起訴訟糾紛之情形下，遽而認定原告有侵入其手機之
　　　可能，爰向臺南地檢署對原告提出妨害秘密及妨害電腦之
　　　告訴，被告之本案告訴，其後雖係遭檢察官為不起訴處分
　　　確定，然尚無證據足以證明被告於上開告訴程序中，有虛
　　　構事實之情形，因此，應認被告向臺南地檢署提出告訴，
　　　並非完全無由，要難認定被告係出於惡意而濫用訴訟制度
　　　，造成原告因應訴而遭受勞力、時間、費用上之不利益之
      濫訴行為。
　　⒋再查，被告告訴原告妨害秘密及妨害電腦之案件，經臺南
　　　地檢署檢察官傳喚施淑美於109年3月13日到場訊問後，施
　　　淑美於該偵查案件中，亦陳稱其確實有將LINE帳號先改為
      MICHELLE6868，再改為MIKE等語；此外，經核閱本院107
      年度南小字第1364號卷內資料，足以認定兩造對於LINE通
　　　訊軟體之功能均不甚瞭解，容易產生誤會。因此，施淑美
　　　固有更改LINE帳號之自由，惟被告因其手機於相同時間點
　　　出現異狀，加上兩造間另有民、刑事之糾紛及訴訟，雙方
　　　早已生有心結，則被告基於對LINE通訊軟體系統操作之不
　　　熟悉情況下，自行臆測原告藉由更改LINE帳號方式入侵被
　　　告手機，即使該告訴嗣後業經檢察官為不起訴處分確定，
　　　亦不得僅以該不起訴處分確定之結果，反推認定被告之告
　　　訴行為，即有不法侵害原告權利之故意或過失。是以，原
　　　告依據侵權行為之法律關係，請求被告應就此部分之行為
　　　，賠償施淑美精神慰撫金20,500元，並無理由。
　㈡原告主張被告明知其對施淑美所提臺南地檢署108年度偵字
　　第19429號誣告案件，並無妨害其秘密，卻又於109年度他字
　　第1149號案件中使用非被告所有之LINE截圖部分，以及聲請
　　調取本院107年度南小字第1651號卷宗取證部分：
　　⒈按檢察官因告訴、告發、自首或其他情事知有犯罪嫌疑者
　　　，應即開始偵查。刑事訴訟法第228條第1項定有明文。檢
　　　察官偵查犯罪，自得調查、蒐集證據，而告訴人既係依法
　　　提出告訴，其提出合法取得之證據，或向檢察官聲請調取
　　　相關卷宗，並引用之，自亦非法所不許。
　　⒉被告既於本院107年度南小字第1651號事件中，知悉施淑美
      在該事件於108年4月26日民事陳報狀六-3附件所附LINE
　　　截圖，則被告於提出告訴時，將該LINE截圖資為提告之證
　　　據，嗣後並聲請檢察官調取本院107年度南小字第1651號
      事件卷宗，本院審酌被告既無非法取得上開LINE截圖之情
　　　形，且主觀認為該LINE截圖可以資為提告施淑美妨害秘密
　　　及妨害電腦之證據使用，以及另聲請檢察官依職權調取上
      開民事卷宗等行為，經核均屬行使憲法保障其訴訟權之行
　　　為，縱令臺南地檢署於偵查後以108年度偵字第19429號對
　　　原告為不起訴處分確定，仍不能謂被告上開提出證據或聲
　　　請調查證據之行為，為構成損害原告權利之侵權行為。
　　⒊因此，原告基於侵權行為之法律關係，主張被告濫行使用
　　　LINE截圖為提告之事證，請求被告賠償原告二人精神慰撫
　　　金各20,000元，以及施淑美就被告向檢察官聲請調取本院
　　　107年度南小字第1651號卷宗取證部分，應賠償10,000元
　　　，均為無理由，不應准許。
  ㈢原告主張被告於109年4月14日、109年6月24日民事聲請移轉
　　管轄狀及臺南地檢署109年度他字第1149號案件中辱罵原告
    二人部分：
　　⒈按因故意或過失，不法侵害他人之權利者，負損害賠償責
　　　任；不法侵害他人之身體、健康、名譽、自由、信用、隱
　　　私、貞操，或不法侵害其他人格法益而情節重大者，被害
　　　人雖非財產上之損害，亦得請求賠償相當之金額，其名譽
　　　被侵害者，並得請求回復名譽之適當處分，民法第184條
      第1項前段、第195條第1項分別定有明文。又訴訟權為憲
      法所保障之權利，而訴訟之本質原含訟爭對立性，藉由雙
　　　方攻擊、防禦之往來過程，以發現訴訟上之真實，倘過於
　　　箝制訴訟中之言論，則難期訴訟權之完整行使，故應賦予
　　　訴訟中言論更大之空間，因此，除訴訟案件當事人於訴訟
　　　程序中，故意就與本案爭訟無關之事實，虛構陳述詆譭他
　　　人之事實，侵害他人之名譽，而為法所不許外，倘若當事
　　　人為說明其請求及抗辯之事實為正當，而就其爭訟相關事
　　　實，提出有利其請求之主張或抗辯，縱使因此影響他人之
　　　名譽，然此係當事人在訴訟程序中，因自衛、自辯或保護
　　　合法利益所為訴訟權之行使，自非不法侵害他人之名譽權
　　　。
　　⒉被告於本案109年4月14日、109年6月24日民事聲請移轉管
　　　轄狀中固有記載原告「虛偽製造假債權」、「強取本人財
　　　務，張、施為詐取財共犯」、「貪婪劣根性、頑固無恥」
　　　等文字，以及於臺南地檢署109年度他字第1149號案件第1
　　　5頁附證12中記載「施淑美同社區有5戶、爸、媽、姊都住
　　　同一社區...，每天使用詐術取財，...，施是英文老師，
　　　要侵入手機竊取刪除他人資料是輕而易舉」、「詐欺取財
　　　慣犯，又有老公張晉福及律師指導...」等文字，然本院
      依其書狀內容審酌被告之上開陳述，其旨應係在向承審法
　　　官、檢察官表達兩造間糾紛及其主張之緣由，並陳述原告
      於各該民事或偵查案件中所為之抗辯並非真實，被告之前
      揭用語，雖有欠妥適，然尚非屬粗鄙、低俗之言詞，至多
      僅為其個人之評論言語，且其所稱之內容，均與兩造間之
　　　刑事告訴或民事訴訟之爭執相關。因此，尚難認上開文字
　　　係無端對於原告之名譽、人格漫加指摘或專以貶損為目的
　　　，又細繹上開內容意旨係向承審法官、檢察官說明兩造間
　　　紛爭燃起之緣由，尚無逾越訴訟攻防之合理範圍，難謂其
      為不法。
　　⒊從而，原告主張被告不法侵害其人格權、名譽權，並依民
　　　法第184條、第195條規定，請求被告賠償原告二人各15,0
　　　00元，於法無據，不應准許。
四、綜上所述，原告依侵權行為之法律關係，主張被告應給付張
　　晉福35,000元、施淑美65,500元，及各自起訴狀繕本送達翌
　　日起至清償日止，按週年利率百分之5計算之利息，為無理
    由，應予駁回。又原告之訴既經駁回，其假執行之聲請亦因
　　訴之駁回而失所依附，應一併駁回之。
五、本件為判決基礎之事證已臻明確，兩造所為之其他主張，陳
　　述並所提之證據，經審酌後，認均與本件之結論無礙，不再
    一一論述，併予敘明。
六、訴訟費用負擔之依據：民事訴訟法第78條。 
中　　華　　民　　國　　111 　年　　5 　　月　　25　　日
                    臺南簡易庭  法　官  張家瑛
以上正本係照原本作成。
如不服本判決，應於送達後20日內向本庭（臺南市○○路0段000號
）提出上訴狀（須按他造當事人人數附繕本）。
如委任律師提起上訴者，應一併繳納上訴審裁判費。 
中　　華　　民　　國　　111 　年　　5 　　月　　25　　日
                                書記官  陳雅婷